【裁判字號】    98,訴,3623
【裁判日期】    981030
【裁判案由】    傷害致死等
【裁判全文】
臺灣板橋地方法院刑事判決              98年度訴字第3623號
公  訴  人  台灣板橋地方法院檢察署檢察官
被      告  己○○○
選任辯護人  丁○○律師
上列被告因傷害案件，經檢察官提起公訴（91年度偵字第4435號
、第11575 號、第22587 號），被告於準備程序中就被訴事實為
有罪之陳述，本院合議庭裁定由受命法官改依簡式審判程序獨任
審理，判決如下：
    主      文
己○○○共同傷害人之身體，處拘役參拾日，如易科罰金，以銀
元參佰元即新台幣玖佰元折算壹日，減為拘役拾伍日，如易科罰
金，以銀元參佰元即新台幣玖佰元折算壹日。
    事      實
一、丙○○（經最高法院另案判決確定）與乙○○（經台灣高等
    法院另案判決確定）係夫妻，庚○○（經檢察官為不起訴處
    分確定）與甲○○（經台灣高等法院另案判決確定）係夫妻
    ，甲○○與乙○○係姐弟；戊○○（經台灣高等法院另案判
    決確定）、己○○○、黃明鎰（經檢察官為不起訴處分確定
    ）、黃明石、黃秀玲（經台灣高等法院另案判決確定）係父
    母子女關係，洪春慶（經台灣高等法院另案判決確定）、黃
    秀玲係夫妻關係。
二、甲○○於民國91年2 月17日晚間8 時50分許，駕駛其所有車
    號２Ｂ─７６６號營業小客車（下稱計程車），搭載懷孕六
    月之妻庚○○與幼子王朝煥、與丙○○、乙○○及其2 人所
    生之子女宋政勳、宋婉嫈，行經台北縣三重市○○街1 號戊○○住處前方路段時，與駕駛車號ＥＶ─３３０８號自用小
    客車之洪春慶，因會車細故發生口角，站在洪春慶前開汽車
    旁之黃明鎰、與另一真實年籍、姓名不詳、穿著米黃色襯衫
    禿頭矮胖之成年男子（下稱該不詳男子），即衝向甲○○所
    駕駛之計程車，由該不詳男子持一棍狀物砸破甲○○之計程
    車右前方擋風玻璃，黃明鎰則用腳踢凹計程車左後車門鈑金
    ，足生損害於甲○○（毀損部分未提出告訴）。
三、嗣洪春慶、黃明鎰、戊○○、己○○○、黃秀玲、與黃明石
    等6 人，竟共同基於傷害人身體之犯意聯絡，而丙○○、甲○○、乙○○等3 人亦共同基於傷害人身體之犯意聯絡，甲○○遭洪春慶及在場之黃明石拖下車時，隨手自前開計程車
    內取出藍色鋁質球棒1 支下車，與洪春慶、黃明石自計程車
    旁，一路搶奪該鋁質球棒，相互拉扯、扭打至台北縣三重市
    ○○街1 號前車庫空地（該處夜間無燈光，空地形狀成長方
    形狀，以下簡稱該暗巷），戊○○隨後亦加入扯打鬥毆，洪
    春慶因甲○○毆打致受有左肘挫傷之傷害，洪春慶、黃明石
    、及戊○○則在該暗巷反奪前開鋁質球棒、及持不詳物體，
    毆打甲○○，致甲○○受有右上頭皮血腫、右下臉挫裂傷、
    左膝、右上背、右下背、及尾椎挫傷等傷害。
四、丙○○亦於同時間下車，該不詳男子旋持磚頭擊中丙○○右
    後腦，致丙○○受有頭部外傷瘀血、頭部外挫傷、腦震盪之
    傷害。乙○○在車內見狀，即下車欲救助丙○○，該不詳男
    子先推擠乙○○撞向計程車車門，隨即脫離，而黃明鎰與丙○○在計程車後方繼續互毆。乙○○則於計程車側旁與黃秀
    玲互相拉扯頭髮，己○○○亦相續參與加入扯打，致乙○○
    受有右下眼擦傷、胸、背挫傷、頭部血腫等傷害，黃秀玲、
    己○○○則無明顯傷害亦未驗傷。
五、丙○○與黃明鎰二人在計程車後方互毆，致丙○○受有肢體
    多部位外挫傷之傷害；黃明鎰則受有右前額擦傷、二側眼眶
    、左大腿皮下瘀血、左大拇指擦傷、肋骨骨折等傷害。丙○○主觀上無殺人之犯意，且未預見，但客觀上可預見其若以
    棍棒毆打黃明鎰之臉頰，可能導致死亡之結果，而仍承前傷
    害之犯意，獨自持棍棒揮擊黃明鎰右顳顴弓部（即右臉頰處
    ），致黃明鎰快速左側倒地，頭部撞擊地面，造成右臉頰處
    寬條形鈍器傷、頭皮下出血、顱骨左枕部線形骨折、左顳部
    骨缺損、及顱內出血之傷害（黃明鎰死亡之加重結果部分，
    甲○○與乙○○均無法預見）。
六、黃秀玲驚見丙○○持棍棒揮擊，黃明鎰倒地，遂中止拉扯，
    並喊稱黃明鎰已倒地受傷；洪春慶聞聲即前往該計程車後方
    查看，於扶起黃明鎰時，遭丙○○、甲○○2 人之1 承前共
    同傷害之犯意聯絡，自後持木棒敲擊頭部一下，致洪春慶受
    有頭皮撕裂傷之傷害。
七、嗣警員據報前往現場處理，救護車亦隨後抵達，黃明鎰經救
    護車送醫後，延至91年2 月21日晚間9 時50分許，因前揭鈍
    器傷造成顱內出血，終致神經性休克死亡。
八、案經丙○○、乙○○、甲○○、蔡佩漪訴由台北縣政府警察
    局三重分局報告台灣板橋地方法院檢察署檢察官偵查起訴。
    理      由
一、本案被告己○○○所犯係死刑、無期徒刑、最輕本刑為三年
    以上有期徒刑以外之罪，且非高等法院管轄之第一審案件，
    其於準備程序中就被訴事實為有罪之陳述，經本院告知簡式
    審判程序之旨，並聽取公訴人、被告、辯護人之意見後，經
    合議庭裁定由受命法官獨任進行簡式審判程序，合先敘明。
二、上揭事實，業據被告於本院審理時坦承不諱，並經證人丙○○、乙○○、甲○○、庚○○、戊○○、黃秀玲、洪春慶等
    人於警詢、偵查及本院另案審理時證述明確，復有宏仁醫院
    診斷證明書附卷可稽，足證被告自白核與事實相符，堪以採
    信。本案事證明確，被告犯行，洵堪認定。
三、新舊法之比較適用：
（一）被告行為後，刑法於94年2 月2 日修正公布，並自95年7
      月1 日施行，且刑法施行法於95年6 月14日增訂該法第1
      條之1 規定，並同自95年7 月1 日施行。另按同於95年7
      月1 日修正施行之刑法第2 條規定，乃係關於新舊法比較
      適用之準據法，其本身無關行為可罰性要件之變更，故上
      開法律修正施行後，如有涉及比較新舊法之問題，即應逕
      依修正後刑法第2 條第1 項規定，為「從舊從輕」之比較
      。再法律變更之比較適用，比較時應就罪刑有關之共犯、
      未遂犯、想像競合犯、牽連犯、連續犯、結合犯、以及累
      犯加重、自首減輕暨其他法定加減（如身分加減）與加減
      例等一切情形，綜其全部罪刑之結果而為比較；且就比較
      之結果，須為整體之適用，不能割裂分別適用各該有利於
      行為人之法律（最高法院95年度第8 次刑事庭會議決議意
      旨參照）。
（二）經綜合比較結果，被告所犯涉及罰金刑、易刑處分等規定
      ，均以修正前刑法對被告有利，自應整體依刑法第2 條第
      1 項前段規定，適用行為時之修正前刑法及罰金罰鍰提高
      標準條例相關規定，予以論處。至刑法第28條關於共同正
      犯之規定亦經修正，排除陰謀犯、預備犯之共同正犯，而
      新法並未較有利於被告，仍應一體適用舊法即行為時法論
      處（最高法院97年度台上字第1408號判決意旨參照）。
四、核被告所為，係犯刑法第277 條第1 項之傷害罪。甲○○、
    乙○○分於暗巷及計程車旁側鬥毆，丙○○傷害致死加重結
    果部分，非甲○○、乙○○客觀上所得預見，業如前述，應
    由丙○○單獨負責。而本件鬥毆為時短暫，丙○○、甲○○
    與洪春慶、戊○○、黃秀玲、被告、黃明鎰及前開穿著米黃
    色襯衫禿頭矮胖之不詳男子，雙方於同時同時鬥毆，應認丙○○、甲○○毆打洪春慶、黃明鎰之舉，與洪春慶、戊○○
    、黃秀玲、被告、黃明鎰、上開穿著米黃色襯衫禿頭矮胖之
    不詳男子毆打丙○○、乙○○、甲○○（甲○○部分業經甲○○對被告撤回告訴，不另為公訴不受理之諭知，詳後述）
    之犯行，各係出於一共同傷害犯意聯絡之行為，為共同正犯
    。
五、爰審酌被告無前科，素行尚佳，有台灣高等法院被告前案紀
    錄表在卷為據，竟因會車細故，雙方未諳謙退互讓，為逞一
    時之快意致生本件鬥毆，並釀成黃明鎰死亡之悲劇。本件會
    車糾紛肇因於甲○○、洪春慶二人，甲○○因營業計程車右
    前方擋風玻璃、左後車門鈑金被毀壞，被拉下車時隨手攜鋁
    棒下車，鋁棒被奪後遭毆打受傷，洪春慶拉扯鋁棒互毆，並
    遭甲○○、丙○○其中一人以扣案木棒打傷頭部，情節輕重
    相若，戊○○於糾紛中始加入拉扯鋁棒，被告、黃秀玲僅與
    乙○○徒手扯打，涉案情節較輕，丙○○之傷害行為致生黃
    明鎰死亡之加重結果，及犯罪後之態度，兼衡被告之犯罪動
    機、生活狀況、智識程度，量處如主文所示之刑，並諭知如
    易科罰金之折算標準。末查被告犯罪時間，在96年4 月24日
    以前，與中華民國九十六年罪犯減刑條例第2 條第1 項第3
    款之規定相符，合於減刑條件，應依法減其宣告刑二分之一
    ，並諭知如易科罰金之折算標準，以示懲儆。
六、不另為公訴不受理部分：
    公訴意旨關於甲○○、庚○○對被告告訴傷害部分，經檢察
    官提起公訴，認被告涉犯刑法第277 條第1 項之傷害罪嫌，
    依同法第287 條前段規定，屬告訴乃論之罪，茲經告訴人甲○○、庚○○等人於第一審辯論終結前具狀撤回告訴，有撤
    回告訴狀附卷可稽，依前開說明，原應諭知不受理之判決，
    惟公訴意旨認此部分之犯行，與前開論罪科刑部分，有想像
    競合犯之裁判上一罪關係，爰不另為公訴不受理之諭知。
七、不另為無罪之諭知部分：
    公訴意旨另認被告上開犯行尚涉犯刑法第283 條之聚眾鬥毆
    罪嫌。惟按刑法第283 條所謂聚眾鬥毆，係指參與鬥毆之多
    數人，有隨時可以增加之情況者而言。本件鬥毆事發突然，
    歷時非長，雙方鬥毆之人數均得確定，其間計程車一方雖曾
    對外求援，惟俟其他計程車司機到場救援時，警方、救護車
    均已到場，鬥毆早已結束；在場圍觀之民眾，亦均與被告等
    人無何犯意之聯絡，是被告上述犯行，並無參與鬥毆之人隨
    時可以增加之狀況，與聚眾鬥毆之要件尚屬有間，惟公訴意
    旨認此部分之犯行，與前開論罪處刑部分，有想像競合犯之
    裁判上一罪關係，爰不另為無罪之諭知。
據上論斷，應依刑事訴訟法第273 條之1 第1 項、第299 條第1
項前段，刑法第2 條第1 項前段、第277 條第1 項、修正前刑法
第28條、第41條第1 項前段，中華民國九十六年罪犯減刑條例第
2 條第1 項第3 款、第7 條、第9 條，廢止前罰金罰鍰提高標準
條例第1 條前段、第2 條，現行法規所定貨幣單位折算新台幣條
例第2 條，判決如主文。
本案經檢察官馮君傑到庭執行職務。
中    華    民    國    98    年    10    月    30    日
                  刑事第17庭  法  官  林鈺琅
以上正本證明與原本無異。
如不服本判決，應於收受送達後10日內，向本院提出上訴狀，並
應敘述具體理由；其未敘述上訴理由者，應於上訴期間屆滿後20
日內，向本院補提理由書（均須按他造當事人之人數附繕本），
「切勿逕送上級法院」。
                              書記官  林蔚然
中    華    民    國    98    年    10    月    30    日
附錄本案論罪科刑法條全文：
刑法第277 條： (普通傷害罪)
  傷害人之身體或健康者，處三年以下有期徒刑、拘役或一千元
  以下罰金。
  犯前項之罪因而致人於死者，處無期徒刑或七年以上有期徒刑
  ；致重傷者，處三年以上十年以下有期徒刑。


司法院資訊處製作；財團法人民間司法改革基金會備份。
